【裁判字號】    91,易,2282
【裁判日期】    920707
【裁判案由】    竊盜等
【裁判全文】
臺灣板橋地方法院刑事判決            九十一年度易字第二二八二號
    公  訴  人  臺灣板橋地方法院檢察署檢察官
    被      告  戊○○
                庚○○
右列被告因竊盜等案件，經檢察官提起公訴 (九十一年度偵字第五八九三號、九十年
度偵字第一九一六九號)，本院判決如左：
    主  文
戊○○連續竊盜，累犯，處有期徒刑捌月；又共同意圖為自己不法之所有，以詐術使
人將本人之物交付，累犯，處有期徒刑陸月。應執行有期徒刑壹年。
庚○○無罪。
    事  實
一、戊○○前曾於民國（下同）八十九年間犯竊盜罪，經本院判處有期徒刑七月，甫
    於九十年七月二十日執行完畢，猶不知悔改，乃分別為：
(一)基於意圖為自己不法所有之概括犯意，於九十年九月二十九日九時許，在臺北縣
    板橋市○○○街一二四巷二十弄三十一號前，先行竊取丙○○所有之ＦＤ二─七
    七三號機車一部；復於同年十一月八日十時五十分許，在臺北縣板橋市○○路○
    段一八八巷十一弄六十六號前，竊取張志祥所有ＮＰＬ－六二七號機車車牌一面
    後，懸掛於上開竊得之機車上。嗣於同年十一月九日二十三時四十分許，戊○○
    騎乘上開機車搭載不知情之友人甲○○（另經檢察官為不起訴處分）至臺北縣板
    橋市○○路○段一○六巷口，其後戊○○藉詞赴巷內訪友，將甲○○留待原處等
    候，適經警巡邏該處而為警查獲，嗣經甲○○供述該車為戊○○所騎乘而循線查
    得上情。
(二)與另一真實姓名不詳綽號「阿興」（或「阿新」）之成年男子共同基於意圖為自
    已不法所有之犯意聯絡，於九十年十一月三日凌晨一時許，共乘由該名男子所竊
    得之懸掛車牌ＧＩＧ─五五二號車牌之機車（該車牌係壬○○所有，於臺北縣板
    橋市○○路○段三○九號前失竊，此部分竊盜後敘），在臺北縣永和市○○路三
    六○巷附近伺機犯案，適有癸○○騎乘機車後載丁○○行經該處，二人即趨前攔
    下癸○○之機車，並出示印有「警察」字樣之名片，自稱為警察，致使癸○○、
    丁○○陷於錯誤，誤認確為警察臨檢，而停車受檢，並依戊○○、該名真實姓名
    不詳綽號「阿興」之指示將身上所有物品放入機車置物箱內，戊○○並拿取機車
    鑰匙四支及癸○○所有之0000000000號行動電話一支，嗣並要求癸○○與渠等一同返回派出所接受調查，隨後戊○○與該名真實姓名不詳之人綽號「
    阿興」者共同騎乘機車將癸○○搭載至附近永貞路三四七巷內，佯稱欲查看證件
    ，要求癸○○交出皮夾，癸○○不疑有詐，再將其隨身攜帶之皮夾一個（內有新
    台幣一千三百、國民身分證及美國身分證以及華南銀行金融卡各一張）交付予戊○○查看，詎戊○○與該名真實姓名不詳綽號「阿興」之人得手後即藉故離去，
    並將前開取得之機車鑰匙四支及癸○○所有之0000000000號行動電話
    一支、皮夾一個併同帶走。其後癸○○、丁○○隨即赴臺北縣警察局永和分局永
    和派出所報案，經警依癸○○遭騙取之行動電話機身序號，循線於九十年十二月
    二十八日尋獲庚○○，再依庚○○供述，該行動電話乃戊○○所交付而循線查知
    上情，並起出癸○○遭騙之行動電話一支。
二、案經臺北縣政府警察局海山分局及永和分局報請臺灣板橋地方法院檢察署檢察官
    偵查起訴。
    理  由
壹、被告戊○○部分：
一、事實欄（一）連續竊盜部分：
    訊據被告戊○○矢口否認有何竊盜犯行，先辯稱：伊不認識甲○○，不可能借車
    予甲○○云云，嗣又改稱：當時是警察叫伊去偷車，給別人騎，警察說只要有人
    騎就好，叫伊去騎機車的人叫李柏賢，任職於海山分局新海派出所，有一次伊被
    李柏賢抓到，渠稱要抓伊很容易，所以要伊配合，該車是李警員於同日在新海派
    出所斜對面一家便利商店交給伊的，當日晚間渠等就抓到甲○○，伊友人辛○知
    悉此事，伊並留有與李柏賢間之對話錄音帶為證云云。惟查，車號ＦＤ二─七七
    三號機車為丙○○所有，於九十年九月二十九日九時許，在臺北縣板橋市○○○
    街一二四巷二十弄三十一號前失竊；另車牌ＮＰＬ─六二七號為張志祥所有，於
    同年十一月八日十時五十分許，在臺北縣板橋市○○路○段一八八巷十一弄六十
    六號前失竊等情，業據被害人丙○○、張志祥之弟己○○於警訊中供述甚詳，則
    上開機車及車牌確為他人失竊之物無訛；其次，上開懸掛失竊車牌之機車係被告
    戊○○所騎乘乙節，迭據證人甲○○於警訊、偵審中均證稱：當時伊與一名綽號
    「阿弟」（即被告戊○○）之男子相約出去，於板橋市○○○○路口見面後，「
    阿弟」騎那部贓車過來，因他未戴安全帽就叫伊騎載他，騎至長江路一段一○六
    巷口時，「阿弟」稱他要至一○六巷內找朋友，叫伊在巷口等他，他剛下車一會
    兒就有警方把我攔下盤查，此時只有伊一個人在車上發動著機車，所以警方就將
    伊帶回，這部機車不是伊偷的，是那名「阿弟」騎來的，可能是他偷的，．．，
    伊知道「阿弟」叫「戊○○」，約二十歲，住板橋市○○街，伊與他是於九○年
    初在土城看守所服刑時認識的，伊與戊○○同房約二十多天等語明確，被告戊○○對於證人甲○○指證，迭於偵查中及本院訊問之初均矢口否認，辯以：並不認
    識甲○○云云，嗣經本院函查臺灣臺北監獄臺北分監，經該分監覆以：「被告戊○○與證人甲○○曾於九十年二月一日至同年月二十日配住同房舍（即臺北分監
    和一舍二十房）」，此有該分監九十一年九月四日北分監戒字第○九一○○○○
    八六六號函附卷可憑，並經本院提示予被告戊○○後，其始供認不諱，足見被告
    戊○○前開供述之不實；其次，被告戊○○復辯以：該贓車係新海派出所警員李
    柏賢所交付云云，惟經本院傳喚警員李柏賢，其證稱：伊雖認識被告，惟伊從來
    沒有查獲過他，因為被告係有毒品、竊盜等案件之人，所以列在一種戶內，派出
    所每個月要查察他兩次，之前伊都是從舊檔案中查訪這些一種戶，所以與被告有
    過接觸，伊曾將行動電話給他，戊○○有時會提供線索，私下就當作是朋友，但
    伊並沒有拿贓車給戊○○，係戊○○誣告伊，可能戊○○認為伊追他太緊，所以
    挾怨報復等語（參見本院九十一年十一月四日訊問筆錄），惟衡諸常情，證人李
    柏賢為負有查緝犯罪職責之公務員，則其有無必要與被告戊○○勾串，教唆陷人
    於罪，已有疑問，更何況，九十年十一月九日赴現場查獲之警員係陳佳欽，並非
    李柏賢，此亦據證人陳佳欽於審理中到庭證述：當天伊等是執行查察贓車勤務，
    後來發現甲○○騎乘一輛機車，輸入電腦顯示是失竊的機車車牌，伊等就進行攔
    檢，問甲○○有無證件及車子何人所有，結果他說他在那邊等朋友，且該機車是
    他朋友騎的，而他朋友等一下會出來，本來伊等相信他，就在暗處等，等了十分
    鐘都沒有出來，後來伊等懷疑他說的是推託之詞，伊等也有詢問他朋友去哪一家
    ，他說他不知道。在現場時，甲○○講是綽號「阿弟」，到了派出所後，甲○○
    說知道他的地址，伊就查口卡讓他指認，甲○○就說戊○○是阿弟本人，伊就馬
    上過去查戊○○，但他並不在家，所以沒有查獲到戊○○，後來就直接移送檢方
    等語（參見本院九十一年十月四日訊問筆錄），另經證人即臺北縣政府警察局督
    察室督察員乙○○到庭證稱：經調查結果，十一月九日當日李柏賢輪休，並沒有
    上班，有勤務表可證，是苟證人李柏賢為增加查贓績效而請託被告戊○○找人騎
    乘贓車，則其應係親赴現場查獲，無由使其他警員查獲之理，又該遭警查獲之甲○○為澄清己責，已據實供述騎乘贓車者乃被告戊○○，則經警層層循線查緝結
    果，已查出被告戊○○之真實姓名、地址，設若警員順利查獲被告戊○○，衡情
    警員李柏賢應無法自外於交付贓車之罪責，依此非但無法增加查贓績效，更甚者
    ，其並負有利用職權誣告罪責，是被告戊○○所稱係證人李柏賢託其栽贓云云，
    顯然有悖常情，不足為採。再者，被告戊○○辯稱：此事伊友人辛○亦知悉，有
    看到警員交車給伊云云，復經本院訊以證人辛○，其證稱：伊並不知此事，亦無
    看到，伊相信警員不可能這麼大膽，在有證人之情況下還敢交車等語，則被告戊○○前開所辯亦屬虛妄；末以被告戊○○復辯以：伊握有錄音帶可供證明乙節，
    迭經本院令其提出，其於出監後亦未提出以供本院參酌，則其所辯顯乏依據，因
    之被告所騎乘之掛有失竊車牌之贓車應為被告所竊取無訛，從而被告連續竊盜犯
    行，應堪認定。
二、事實欄（二）冒稱警察臨檢詐欺取財部分：
    訊據被告戊○○對於如事實欄（二）部分犯行於審理中坦承不諱，核與被害人丁○○、癸○○於警訊、偵審中指訴之情節相符，並有贓物認領保管單乙紙附卷為
    證，是被告戊○○此部分犯行，亦堪認定。
三、核被告戊○○所為，係犯刑法第三百二十條第一項之竊盜罪（事實欄〔一〕部分
    ）及第一百五十八條第一項妨害秩序罪、第三百三十九條第一項詐欺取財罪（事
    實欄〔二〕）。又被告戊○○所犯如事實欄一之二次竊盜行為，時間緊接，所犯
    罪名相同，顯係出於概括之犯意為之，為連續犯，爰依刑法第五十六條之規定以
    一罪論，並加重其刑。又被告所犯如事實欄二之二罪間有方法結果之牽連關係，
    應依刑法第五十五條從較重之詐欺取財罪處斷。又被告所犯事實欄二部分與綽號
    「阿興」之男子彼此間有犯意聯絡及行為分擔，均為共同正犯。又被告所犯前開
    詐欺取財與竊盜二罪，犯意各別、行為互異，應予分別論處。被告戊○○前曾於
    八十九年間犯竊盜罪，經本院判處有期徒刑七月，甫於九十年七月二十日執行完
    畢，有臺灣高等法院被告全國前案紀錄表一份在卷可憑，其於有期徒刑執行完畢
    五年內，再犯有期徒刑以上之罪，為累犯，爰依刑法第四十七條之規定，分別加
    重其刑。爰審酌被告犯罪之動機、目的、手段，犯罪所生之危害，犯後之態度等
    一切情狀，量刑如主文所示之刑，並定其應執行之刑，以示懲儆。
四、公訴意旨另以：被告戊○○於九十年十一月二日二十二時許，夥同與其有共同犯
    意聯絡之「阿興」（起訴書原載為庚○○，惟依被告戊○○供述應為綽號「阿興
    」之人），在臺北縣板橋市○○路○段三０九號前，竊取壬○○所有之ＧＩＧ─
    五五二號機車車牌一面，懸掛於自己之機車，再由該名男子後載被告戊○○在臺
    北縣永和市○○路三六○巷附近伺機犯案，因認被告亦涉犯此部分竊盜犯行云云
    ，訊據被告戊○○堅決否認涉犯此部分竊盜犯行，辯稱：該車牌係「阿興」所竊
    取，並非伊所竊取等語，經查，上開ＧＩＧ─五五二號機車車牌為壬○○所有，
    於九十年十一月二日二十二時許，在臺北縣板橋市○○路○段三０九號前失竊等
    情，固經被害人壬○○於警訊中供述在卷，惟被害人並未目賭本件竊取車牌之人
    ，此外遍查全卷，均查無被告涉犯此部分竊盜犯行之積極證據，是尚難以被告與
    該綽號「阿興」之人騎乘掛有上開失竊車牌之機車，遽認被告即涉嫌竊取該車牌
    ，是此部分竊盜犯行與前開論罪科刑之竊盜部分，公訴人認有連續犯之裁判上一
    罪關係，本院爰不另為無罪之諭知，附此敘明。
貳、被告庚○○部分：
一、公訴意旨略以：被告庚○○與戊○○萌生共同意圖為自己不法所有之犯意，於如
    事實欄（二）所載之時地，趨前攔下癸○○之機車，並出示印有「警察」字樣之
    名片，自稱為警察，使癸○○、丁○○陷於錯誤，誤認為警察臨檢，而停車受檢
    ，並依戊○○、庚○○之指示將身上所有物品放入機車置物箱內，戊○○即拿取
    機車鑰匙四支及癸○○所有之0000000000號行動電話一支拿在手上，
    隨後戊○○、庚○○又將癸○○帶至附近永貞路三四七巷內，佯稱查看證件，要
    求癸○○交出皮夾，癸○○不疑有詐，遂將隨身攜帶之皮夾一個交付予戊○○查
    看，戊○○、庚○○得手後即藉故離去，並將機車鑰匙四支及癸○○所有之00
    00000000號行動電話一支、皮夾一個帶走，因認被告庚○○與戊○○共
    同涉犯刑法第一百五十八條第一項妨害秩序罪（起訴書誤載為第三百零四條第項
    妨害秩序罪）及同法第三百三十九條第一項詐欺取財罪嫌。
二、按犯罪事實應依證據認定之，無證據不得推定其犯罪事實；不能證明被告犯罪或
    其行為不罰者，應諭知無罪之判決，刑事訴訟法第一百五十四條、第三百零一條
    第一項定有明文。次按為刑事訴訟上證明之資料，無論其為直接證據或間接證據
    ，均須達於一般通常之人均不至於有所懷疑，而得確信其為真實之程度，始得據
    為有罪之認定，若其關於被告是否犯罪之證明未能達此程度，而有合理懷疑之存
    在，致使無從形成有罪之確信，根據「罪證有疑，利疑被告」之證據法則，即不
    得遽為不利被告之認定，此觀諸最高法院七十六年台上字第四九八六號判例意旨
    自明。
三、訊據被告庚○○堅決否認有何公訴人所指犯行，辯稱：癸○○所有之手機係戊○○借伊使用的，當時因伊通緝在案，平日懼於出門，並未與戊○○共同佯稱警員
    而向癸○○、丁○○詐取財物等語。經查，公訴人認被告庚○○涉犯前開罪嫌，
    無非以前開事實，業據被害人癸○○、丁○○證述甚詳，且被害人癸○○遭騙取
    之行動電話亦為被告庚○○所持有等情，為其論據。經查，本件參與詐騙被害人
    之人，業經同案被告戊○○於本院審理時陳稱：當時手機是伊借給庚○○，這件
    事與庚○○無關，是伊與另外綽號阿興的人攔下癸○○的，庚○○真的沒有到現
    場等語，其次，被害人癸○○、丁○○雖曾於警訊中指認被告庚○○為共犯之一
    云云（參見九十一年度偵字第五八九三號偵查卷第六、十二頁），惟被害人乃係
    依警員所提出之口卡及側面照片以供指認（同前卷第三十一頁），於偵查中並未
    使被害人與被告庚○○當庭對質，則其指認是否正確，尚有疑問；嗣於本院審理
    中，經令以被害人癸○○、丁○○當庭與被告戊○○、庚○○進行指認，被害人
    癸○○當庭陳稱：伊只能認出一個人，就是戊○○，因為伊覺得有看過，所以記
    得，伊所認出之人不記得是否有交談過，但是可以確定當天他是在場的人之一，
    至於另外一個人我不敢確定等語（本院九十一年十一月四日訊問筆錄第四頁）、
    另證人丁○○則證稱：伊可以確定戊○○，因為當天是戊○○跟伊等講話，另一
    個人則不確定是否即為庚○○等語（參見本院九十二年六月二十三日審判筆錄）
    ，是證人亦無從確認被告庚○○是否參與，因之本件尚未達於一般通常之人均不
    至於有所懷疑，而可得確信其為真實之程度，則既無積極證據足認被告庚○○涉
    犯前開罪嫌，依照前述規定，自應就被告庚○○為無罪判決之諭知。
據上論斷，應依刑事訴訟法第二百九十九條第一項前段，第三百零一條第一項，刑法
第二十八條、第五十六條、第三百二十條第一項、第一百五十八條第一項、第三百三
十九條第一項、第五十五條、第四十七條，罰金罰鍰提高標準條例第一條前段，判決
如主文。
本案經檢察官蘇揚旭到庭執行職務
中      華      民      國    九十二    年      七      月      七      日
                                      臺灣板橋地方法院刑事第六庭
                                          法  官  徐   蘭   萍
右正本證明與原本無異。
如不服本判決，應於判決送達後十日內，向本院提出上訴狀。
                                          書記官  莊   川   億
中      華      民      國    九十二    年      七      月      十      日
附錄本案論罪科刑法條全文：
刑法第三百二十條
意圖為自己或第三人不法之所有，而竊取他人之動產者，為竊盜罪，處五年以下有期
徒刑、拘役或五百元以下罰金。
意圖為自己或第三人不法利益，而竊佔他人之不動產者，依前項之規定處斷。
前二項之未遂犯罰之。
刑法第一百五十八條
冒充公務員而行使其職權者，處三年以下有期徒刑、拘役或五百元以下罰金。
冒充外國公務員而行使其職權者亦同。
刑法第三百三十九條
意圖為自己或第三人不法之所有，以詐術使人將本人或第三人之物交付者，處五年以
下有期徒刑、拘役或科或併科一千元以下罰金。
以前項方法得財產上不法之利益或使第三人得之者亦同。
前二項之未遂犯罰之。


司法院資訊處製作；財團法人民間司法改革基金會備份。
